【裁判字號】    98,交聲,672
【裁判日期】    980320
【裁判案由】    聲明異議
【裁判全文】
臺灣高雄地方法院交通事件裁定         98年度交聲字第672號
                                     98年度交聲字第673號
                                     98年度交聲字第674號
原處分機關  交通部公路總局高雄區監理所
代  表  人  乙○○
異  議  人
即受處分人  甲○○
上列異議人因違反道路交通管理處罰條例案件，對於交通部公路
總局高雄區監理所所為如附表所示處分聲明異議，本院裁定如下
：
    主  文
原處分關於吊扣普通小型車駕駛執照拾貳個月部分均撤銷。
前項撤銷部分，甲○○均不罰。
    理  由
一、原處分意旨略以：異議人即受處分人甲○○於如附表所示時
    間前不久飲酒後，騎乘車牌號碼GJ9-418 號重型機車，於如
    附表所示時間，行駛至如附表所示地點，經警攔查舉發酒後
    駕車（經酒精測試器測試酒精濃度如附表所載），以異議人
    違反道路交通管理處罰條例第35條第1 項第1 款之規定依法
    舉發，嗣經原處分機關於如附表所示日期，以如附表所示案
    號，處以異議人如附表所示之裁罰，於法並無不合等語。
二、異議意旨略以：異議人於上開時地，酒後騎乘上開機車，行
    駛至上開地點，經警查獲酒後駕車。異議人因工作需要駕駛
    普通小型車，爰依法聲明異議等語【如附表編號1 、2 所示
    案件聲明異議之範圍不包含道安講習；如附表編號3 所示案
    件聲明異議範圍不包含罰鍰及道安講習】。
三、按「汽車駕駛人，駕駛汽車經測試檢定，酒精濃度超過規定
    標準者，處1 萬5 千元以上6 萬元以下罰鍰，並當場移置保
    管其車輛及吊扣其駕駛執照1 年」，道路交通管理處罰條例
    第35條第1 項第1 款定有明文。
四、查異議人有上開交通違規等情，為異議人所不爭執，並有高
    雄縣政府警察局舉發違反道路交通管理事件通知單、交通部
    公路總局高雄區○○○○○道路交通管理事件裁決書可證。
    因異議人酒後吐氣所含酒精濃度均已超過每公升0.25毫克之
    標準（詳道路交通安全規則第114 條第2 款），是異議人違
    反道路交通管理處罰條例第35條第1 項第1 款規定之事實，
    應堪認定。
五、本件異議人係騎乘重型機車，並非駕駛普通小型車違規，原
    處分機關裁處吊扣異議人普通小型車駕駛執照，無非係依修
    正前道路交通管理處罰條例第68條規定：「汽車駕駛人，因
    違反本條例及道路交通安全規則之規定，受吊扣或吊銷駕駛
    執照處分時，吊扣或吊銷其持有各級車類之駕駛執照」。惟
    道路交通管理處罰條例第68條已於94年12月14日經總統公布
    修正條文，於95年3 月1 日施行，修正施行後之條文業已刪
    除「吊扣或」等規定，觀其提案修正理由「原條文將違法或
    違規駕駛人所持有各級車類之駕駛執照一併吊扣，失之過酷
    ，影響人民工作及生活過鉅」（詳立法院公報第94卷第70期
    第136 頁至第138 頁之院會紀錄暨修正道路交通管理處罰條
    例第68條之立法理由）。顯見依修正後道路交通管理處罰條
    例第68條之規定，汽車駕駛人因違反道路交通管理處罰條例
    及道路交通安全規則之規定，受「吊扣」駕駛執照處分時，
    僅能「吊扣」違規當時所駕駛車輛之駕駛執照，不能再「吊
    扣」其持有各級車類之駕駛執照，自為顯明（臺灣高等法院
    高雄分院96年度交抗字第134 號可資參照）。從而，於為吊
    扣駕駛人駕駛執照之處分時，自僅得吊扣駕駛人違規時所駕
    駛該級車類之駕駛執照，以限制其繼續駕駛該級車類行駛道
    路之權利，若駕駛人並無該級車類之駕駛執照，即無從執行
    吊扣駕駛執照之處分，而僅係應否依道路交通管理處罰條例
    第22條第1 項規定處罰駕駛人之問題。
六、本件異議人騎乘重型機車違反道路交通管理處罰條例第35條
    第1 項第1 款之規定，本應吊扣其重型機車駕駛執照1 年。
    原處分機關以異議人無重型機車之駕駛執照可供吊扣時，吊
    扣其普通小型車駕駛執照以代之，雖可達成限制異議人繼續
    騎乘重型機車行駛之目的，惟亦同時造成限制受處分人繼續
    駕駛其普通小型車或其他較低級等車類行駛之結果，所造成
    之損害已與欲達成目的之利益顯失均衡。按行政行為採取之
    方法所造成之損害不得與欲達成目的之利益顯失均衡，行政
    程序法第7 條第3 款定有明文；且依前開所述修正後即本件
    行為時之道路交通管理處罰條例第68條，既已將「吊扣」各
    級車類之規定予以刪除，原處分機關自不能逕行處分吊扣異
    議人其他車種之駕駛執照。原處分機關以受處分人無重型機
    車駕駛執照可供吊扣，而逕行吊扣其普通小型車駕駛執照，
    顯已逾越修正後道路交通管理處罰條例第68條之規範意涵及
    範圍。
七、準此，原處分機關未考量道路交通管理處罰條例第68條規定
    業已修正，竟仍吊扣異議人普通小型車駕駛執照，即有違誤
    。是本件異議為有理由，原處分關於裁處吊扣普通小型車駕
    駛執照12個月部分，自應由本院均予以撤銷，並均改為諭知
    不罰。
八、據上論斷，應依道路交通管理處罰條例第87條第2 項，道路
    交通案件處理辦法第20條，裁定如主文。
中    華    民    國    98    年    3     月    20    日
                  交通法庭    法  官    方錦源
以上正本證明與原本無異。
如不服本裁定，應於裁定送達後5 日內向本院提出抗告狀。
中    華    民    國    98    年    3    月     20    日
                              書記官    鄧思辰
附表：
┌──┬─────┬────┬────┬────┬────────┐
│編號│案      號│違規時地│違規事實│裁決案號│違反法條處罰主文│
├──┼─────┼────┼────┼────┼────────┤
│ 1  │98年度交聲│民國96年│汽車駕駛│98年3 月│道路交通管理處罰│
│    │字第673號 │8月16 日│人酒精濃│3 日高監│條例第35條第1 項│
│    │          │晚間11時│度超過規│營裁字第│第1 款吊扣汽車駕│
│    │          │57分    │定標準（│80-NO138│駛執照12個月，並│
│    │          │高雄縣鳥│酒精濃度│7230號  │施以道安講習。  │
│    │          │松鄉中正│每公升0.│        │                │
│    │          │路127 號│56毫克）│        │                │
├──┼─────┼────┼────┼────┼────────┤
│ 2  │98年度交聲│97年2 月│同上（酒│98年3 月│同上            │
│    │字第674號 │13日晚間│精濃度每│3 日高監│                │
│    │          │9 時10分│公升0.69│營裁字第│                │
│    │          │高雄縣鳳│毫克）  │80-NO146│                │
│    │          │山市瑞隆│        │7467號  │                │
│    │          │東路    │        │        │                │
├──┼─────┼────┼────┼────┼────────┤
│ 3  │98年度交聲│98年2 月│同上（酒│98年3 月│法條同上，罰鍰3 │
│    │字第672 號│19日晚間│精濃度每│4 日高監│萬元，吊扣汽車駕│
│    │          │8 時12分│公升0.45│營裁字第│駛執照12個月，並│
│    │          │高雄縣大│毫克）  │80-NO164│施以道安講習。  │
│    │          │寮鄉鳳平│        │5160號  │                │
│    │          │路、九和│        │        │                │
│    │          │路口    │        │        │                │
└──┴─────┴────┴────┴────┴────────┘


司法院資訊處製作；財團法人民間司法改革基金會備份。
